臺灣高等法院高雄分院民事判決　　　　　　　　　九十一年度上字第二三五號
　　　上　訴　人　乙○○
　　　法定代理人　甲○○
　　　訴訟代理人　呂郁斌律師
　　　上　訴　人　丙○○
　　　訴訟代理人　丁○○
　　　被上訴人　　二塊四凡而配件有限公司
　　　法定代理人　戊○○
?
當事人間請求損害賠償事件，上訴人對於民國九十一年八月十四日臺灣高雄地方法院
九十年度訴字第二一六二號第一審判決提起上訴，本院於九十三年八月十一日辯論終
結，判決如下：
    主    文
原判決關於駁回乙○○後開第二項之訴部分，並訴訟費用（除確定部分外）之裁判均
廢棄。
丙○○及被上訴人應再連帶給付乙○○新台幣拾伍萬參仟肆佰柒拾玖元，及自民國九
十年九月二十九日起至清償日止，按年息百分之五計算之利息。
乙○○其餘之上訴及丙○○之上訴均駁回。
第一（除確定部分外）、二審訴訟費用，由乙○○負擔四分之三，餘由丙○○與被上
訴人連帶負擔。
    事實及理由
一、被上訴人二塊四凡而配件有限公司（下稱二塊四公司），未於言詞辯論期日到場
    ，核無民事訴訟法第三百八十六條各款所列情形，此部分爰依上訴人乙○○之聲
    請，由其一造辯論而為判決。
二、上訴人乙○○起訴主張：丙○○係二塊四公司之受僱人，平日負責駕駛車輛載送
    五金材料之業務，於民國八十九年七月七日上午十一時四十五分許，駕駛車牌號
    碼Ｆ七—○七六○號自用廂型車，沿高雄縣路竹鄉○○路速限四十公里之市區道
    路向東行駛至中華路一一七巷交岔路口時，疏未注意車前狀況，且以時速六十公
    里超速行駛，而撞及騎腳踏車自中華路一一七巷往南欲穿越國昌路之乙○○，致
    乙○○受有頭部外傷、雙眼鈍傷、外傷性複視及身體多處傷害。二塊四公司為丙
    ○○之僱用人，爰依民法第一百八十四條第一項前段、第一百八十八條、第一百
    九十三條第一項、第一百九十五條第一項之規定，請求丙○○與二塊四公司連帶
    賠償所受損害七百萬元（於本院減縮為請求五百萬元），並加計法定遲延利息，
    暨陳明願供擔保請准宣告假執行。
三、上訴人丙○○則以：乙○○是闖紅燈才發生事故，就車禍之發生與有過失。對於
    乙○○主張自事故發生後至九十二年十月八日止已支出醫藥費、就診交通費及看
    護費計八萬六千七百十六元，為訴訟經濟緣故不予爭執。其後提出之醫療收據等
    ，並未記載就診項目，而不能證明各該支出與受傷之傷勢有關，且其主張之未來
    就診費用，並未實際支出，且與所受傷害沒有因果關係，不能請求，又其因本件
    車禍所受傷害，已經治癒，並無受有勞動能力減少之損害，而二塊四公司實際已
　　未營業，若判命賠償，實際上將均由伊支出，伊收入微薄，無力單獨負擔賠償，
　　應減少慰撫金之請求等語，資為抗辯。
    二塊四公司於原審則以：乙○○請求之醫療費用有部分為健保給付，不應由伊負
　　擔等語，資為抗辯。
四、原審就乙○○之請求，判決丙○○與被上訴人應連帶給付一百零七萬二千一百元
    暨法定遲延利息，並為附條件之假執行宣告，而駁回乙○○其餘之訴及假執行之
    聲請。乙○○就受敗訴判決部分聲明不服，求為廢棄原判決受敗訴部分，命丙○
    ○與被上訴人應再連帶給付三百九十二萬七千九百元；丙○○就原審判決命其連
    帶給付超過七萬二千一百元部分聲明不服，求為廢棄原審所命超過該給付部分之
    判決；該廢棄部分，駁回乙○○在第一審之訴及假執行之聲請。被上訴人則未為
    聲明或陳述。
五、上訴人乙○○主張丙○○受僱於二塊四公司載送五金材料，於前揭時地駕廂型車
    載運貨物，因超速行駛及未注意車前狀況致煞車閃避不及，與乙○○所騎自行車
    發生車禍，致乙○○受傷，為丙○○及被上訴人所不爭執，並有道路交通事故調
    查報告表及照片可憑（詳刑事警卷），及乙○○因此受有眼球鈍傷（含結膜下出
    血、眼瞼瘀傷）、頭部外傷（含後枕部裂傷、右頭顳部挫裂傷）、身體多處擦傷
    （含左頭額、左臉、鼻部、下巴、身體、四肢多處挫擦傷）等傷害，有乙○○就
    診之高新醫院、奇美醫院及溫有諒醫院等就最初就診時之傷勢所出具之診斷證明
    書、病情摘要等可稽（原審卷(一)第九五、一００、一一０頁；第一一五、一一六
    、一六五頁）；乙○○支出之醫療費用、交通費及看護費，迄九十二年十月日八
    日止，計八萬六千七百十六元（本院卷(二)第七十五頁、一０九頁），為丙○○所
    不爭執，及被上訴人於原審就其中支付至九十一年七月二十一日部分（計七萬二
    千一百元）並不爭執（原審卷(一)第一四四頁），且有各該收據可憑，堪認為真實
    。兩造所爭執者為：(一)乙○○除前揭傷勢以外，是否受有其他傷害或遺留其他後
    遺症？(二)其所受傷害是否尚未治癒而有繼續接受醫療之必要，即乙○○就未來就
    診費用之請求是否有據？(三)乙○○所受傷害，是否導致勞動能力減損；其減損之
    程度為何？(四)乙○○就系爭事故之發生是否與有過失？(五)乙○○各項請求之金額
    是否有據？
六、乙○○另主張因車禍受有其他傷害，及留有雙眼周邊視網膜變性、飛蚊症（玻璃
    體混濁）、視網膜裂孔；鼻中隔彎曲、鼻部肥厚性鼻炎等後遺症，惟查：(一)據奇
    美醫院於九十年九月六日（九十）奇醫字第四五九二號函所附乙○○病情摘要（
    原審卷(一)第一一六頁）稱：患者於八十九年七月七日因眼球鈍傷由急診外科會診
    眼科，診斷為結膜下出血及眼瞼瘀傷；其所受眼球鈍傷並無傷及視力；患者後因
    視網膜裂孔（無法判定是否為外傷引起）於民國八十九年八月十五日接受左眼視
    網膜雷射治療等語。及經送成功大學醫學院附設醫院鑑定結果，據其於九十三年
    三月十六日函（本院卷(二)第一七八至一八一頁）附診療資料摘錄表記載：乙○○
    於九十三年一月二十九日到院鑑定，主訴飛蚊症和閃光；飛蚊症雖然可能是外傷
    造成，但也可能是本身近視（約四至五屈光度）造成，本院無直接之證據，且飛
    蚊症為自覺症狀，而客觀之眼底檢查，並無明顯之玻璃體混濁可見，故無法判斷
    外傷是否直接造成飛蚊症等語。是乙○○最初受傷就醫時，經會診眼科，除診斷
    出結膜下出血及眼瞼瘀傷外，既未有傷及視網膜之記錄，且當時傷勢並未傷及視
    力，則其於一個月餘之後始因視網膜裂孔就診並接受雷射治療，其後於鑑定時再
    稱有飛蚊症狀，惟均無法判定是否為外傷引起，即難認所主張視力增加、視網膜
    裂孔、飛蚊症等與本件車禍有因果關係。(二)據奇美醫院九十一年一月二十八日（
    九一）奇醫字第０三六八號函所附病情摘要所示，其中醫部分記載：乙○○「
    頭部外傷後遺症」於八十九年七月二十日至本院中醫求診，主訴頭痛、記憶力減
    退、膝蓋酸痛、肩及上肢酸痛（同上卷第一八九頁）；病患的肥厚性鼻炎會引
    起病患容易鼻塞（同上卷第一九０頁）等語，參照同院九十年九月六日函所附中
    醫部分之病情摘要記載：患者於八十九年七月二十日至本院中醫就診，主訴頭脹
    痛、記憶力減退、失眠、膝酸痛、肌肉疼痛、鼻塞、鼻音重（同上卷第一一五頁
    ），乃將就診時主訴之症狀同列，而未記載均係頭部外傷後遺症，則其九十一年
    一月二十八日之病情摘要顯然特別將肥厚性鼻炎部分排除於頭部外傷後遺症範圍
    之外，且所稱頭痛、記憶力減退、膝蓋酸痛、肩及上肢酸痛等，亦僅是根據患者
    之主訴，是乙○○於車禍時，鼻部固受有擦傷（原審卷(一)第一００頁），但尚不
    足據以認定因此導致肥厚性鼻炎。又據成功大學鑑定覆函，其中關於鼻部之診療
    資料摘錄表稱：理學檢查並無明顯鼻中隔彎曲之現象（本院卷(二)第一八九頁），
    亦不足認定鼻部擦傷已致鼻中隔彎曲。(三)奇美醫院出具之最初診斷證明書固然記
    載有「頸椎Ｃ─２─３移位」等語，然據其於九十二年一月二十八日函附之病情
    摘要稱：頸椎移位與此次車禍是否相關，實難判定，只能用Ｘ光片知道有此現象
    ；病人頸椎在Ｘ片雖有移位，但手腳活動皆正常（同上卷第一九二頁），即難據
    以認定與車禍有相當因果關係。(四)據溫有諒醫院出具之證明書稱：乙○○之外傷
    已治療完成，只剩筋骨酸痛，其關節活動度近乎正常，並不影響日常生活功能等
    語（原審卷(一)第二七四頁）。(五)綜上，均不足證明乙○○因本件車禍受有前揭眼
    球鈍傷（含結膜下出血、眼瞼瘀傷）、頭部外傷（含後枕部裂傷、右頭顳部挫裂
    傷）、身體多處擦傷（含左頭額、左臉、鼻部、下巴、身體、四肢多處挫擦傷）
    等以外之傷害，或有眼部及鼻部之後遺症，乙○○復未能舉證以為證明，其此部
    分之主張，尚難採信。
七、按行車速度，依標誌之規定，無標誌者，在市區道路時速不得超過四十公里；又
    汽車行駛時，駕駛人應注意車前狀況，隨時採取必要之安全措施，以避免危險之
    發生，道路交通安全規則第九十三條第一項第一款及第九十四條第三項分別定有
    明文。丙○○疏未注意遵守行車速限及車前狀況，致所駕駛之自用廂型車撞及乙
    ○○所騎乘之腳踏車肇事，其駕車行為顯有過失，且與乙○○所受前述傷害間有
    相當因果關係，自應負侵權行為人責任。至丙○○辯稱：乙○○闖紅燈致發生本
    件事故，就其損害之發生與有過失云云，惟未能舉證證明，且據台灣省高屏區車
    輛行車事故鑑定委員會鑑定，亦認不能證明任何一方有闖紅燈之事實，有該鑑定
    意見書可參，則其此部分辯解，並不足採。次按汽車、機車或其他非依軌道行駛
    之動力車輛，在使用中加損害於他人者，駕駛人應賠償因此所生之損害；不法侵
    害他人之身體或健康者，對於被害人因此喪失或減少勞動能力，或增加生活上之
    需要時，應負損害賠償責任；不法侵害他人之身體、健康者，被害人雖非財產上
    之損害，亦得請求賠償相當之金額；又受僱人因執行職務不法侵害他人之權利者
    ，由僱用人與行為人連帶負損害賠償責任，分別為民法第一百九十一條之二前段
    、第一百九十三條第一項、第一百九十五條第一項前段及第一百八十八條第一項
    前段所明定。丙○○因駕車執行職務過失不法侵害乙○○之權利，乙○○本於侵
    權行為之規定，請求丙○○與僱用人即被上訴人連帶賠償其損害，洵屬有據，應
    予准許，茲就其請求賠償之項目及金額審酌如下：
　(一)醫療費用、看護費及交通費部分：
　(1)乙○○主張自八十九年七月七日起至九十一年七月二十一日止，支出醫療費用、
    看護費及交通費計七萬二千一百元，自九十一年七月二十一日至九十二年十月八
    日止，再支出醫藥費一萬一千六百五十六元及交通費二千九百六十元，合計八萬
    六千七百十六元（本院卷(二)第七四、七五頁），經丙○○表示不予爭執，同意給
    付（同上卷第四、一０九頁），及被上訴人於原審就其中支付至九十一年七月二
    十一日部分並不爭執（原審卷(一)第一四四頁），且有各該收據可憑，堪認為真實
    ，應予准許。
　(2)乙○○主張自九十二年十月二十四日起，至九十三年六月二十八日止，再支出醫
    療費用自付額五千一百二十三元及交通費用一千七百七十六元；自九十三年六月
    二十九日起至七月二十九日止，再支出醫療費用自付額七百二十元，交通費二千
    零二十五元，計九千六百四十四元；未來仍有繼續就診治療之必要，請求賠償未
    來診費用及就診交通費合計一百八十九萬七千九百三十元等語（本院卷(三)第四九
    、五十、五三頁），為丙○○所否認。經查：據乙○○提出之診斷證明書顯示，
    其與前揭所受傷害相關者，為：奇美醫院中醫師於九十一年十一月一日、九十
    二年三月二十一日出具之診斷證明書。而該診斷證明書固記載：因頭部挫傷後遺
    症至本院中醫求診．．．患者須長期調養、定時複診；每四週回診一次等語（本
    院卷(一)第二０五頁、卷(二)第十七頁），惟參以成功大學鑑定結果，認為：頭部外
    傷引起腦震盪，後遺症是有可能包括頭痛、記憶力減退、健忘等，需由專科醫師
    進行評估；因病人沒有在神經科看過門診，無法判斷其頭痛、記憶力減退、健忘
    原因為何，這些都是病人之主訴症狀，無法評估其原因；病人以前從未在本院神
    經科就診，即使現在有上述之症狀，也無法判斷是由車禍所引起，或是車禍前就
    有這些症狀等語（本院卷(二)第一九０、一九一頁），奇美醫院中醫師既非神經科
    之專科醫師，且據其於上開病情摘要所述，各該症狀乃根據患者主訴（原審卷(一)
    一一五頁），復未於證明書載明未來應繼續就診治療期間，顯非經過診斷評估之
    結果，核難據為其後有繼續治療必要之證明；溫有諒醫院於九十二年十月四日
    出具之診斷證明，記載：右肩、右肘、雙膝創傷性關節病，宜每四週門診追蹤復
    查（本院卷(二)第一一四頁）。惟僅囑咐宜追蹤復查，並未載明有繼續治療之必要
    ，況本件經成功醫院鑑定結果，亦未認定存有殘留創傷性關節病，是亦不足為有
    繼續就診必要之證明。至於乙○○另提出之奇美醫院診斷證明書，其固記載就周
    邊視網膜變性部分應每半年做一次視網膜檢查；雙側鼻肥厚性鼻炎、過敏性鼻炎
    部分，建議六個月追蹤檢查，並接受鼻雷射手術（本院卷(一)第一四一頁、二０三
    頁），惟此部分不能證明與本件車禍所受傷害有因果關係，已如前述，縱使未來
    有手術治療之必要，亦非本事故應負賠償責任之範圍。又乙○○自承：關於未來
    就診費用，醫生不願出具治療期間之證明（本院卷(三)第四頁），其既未能舉證證
    明其就診項目確為本件車禍所致傷害，或本件車禍所受傷害有繼續治療之必要，
    尚難以其繼續回診，即認定有繼續就診之必要或與本件事故有因果關係。是乙○
    ○不能證明此部分之費用或未來費用為本件車禍所受損害，其請求丙○○與被上
    訴人連帶賠償，核屬無據。
　(二)勞動能力損失部分：
　(1)乙○○主張因前開傷勢將影響日後之勞動能力，以其就讀國立大學電機科系，將
    來按月可領三萬六千元為計算基準（嗣改為主張按月七萬元計算），自二十四歲
    退伍開始工作起算，至六十歲退休，以三十六年計算（嗣改為計算至平均壽命七
    十八歲，計五十九年），並依減少勞動能力百分之二十，減縮僅請求一百萬元（
    於原審請求二百萬元）損害（本院卷(二)第二０二頁；卷(三)第八、九頁）。
　(2)惟查：本件經檢送乙○○受傷後，各該診斷證明書及病歷資料，暨由乙○○本人
    親往成功醫院，請求就乙○○因本件車禍受傷之部位、各受有如何傷勢、癒後現
    況是否合於殘障準等項為鑑定，據覆稱：依現行勞工保險殘廢診斷標準，該病
    人不符合視力殘廢標準，依身心障礙鑑定標準，亦不符合視力障礙；飛蚊症雖有
    可能是外傷造成，但也可能是本身近視（約四至五屈光度）造成，本院無直接之
    證據；飛蚊症為自覺症狀，而客觀之眼底檢查，並無明顯之玻璃體混濁可見，故
    無法判斷外傷是否直接造成飛蚊症或勞動能力之減少；而週邊視網膜變性和雷射
    疤痕並無影響視力和勞動能力；依現行勞工保險殘廢診斷標準，該病人不符合
    殘廢，依身心障礙鑑定標準，亦不符合障礙；鼻塞為主觀症狀，可能影響將來就
    業相關工作之精神狀態及專注力，但目前並無客觀之檢查顯示可能減少其勞動能
    力；病患乙○○雙手有輕微無力，其肌力大於四分以上（正常五分），依據身
    心障礙者鑑定表標準，其肢體障礙程度未達到列等標準；經職能評估，病患減少
    勞動能力約百分之五；病患肢體障礙程度亦未達勞保殘廢給付之標準（本院卷(二)
    第一七八至一八一頁），另補充稱：病患乙○○所抱怨之症狀，如頭痛、眼痛
    、記憶力減退、健忘、頸椎移位，及多處筋骨酸痛，是有可能因此次車禍引起，
    但因病患之前從未曾於成醫本部就診，故之前的狀況不明，無法百分之百確定先
    前是否已存有相關症狀，因疼痛是一主觀性的陳述，無法客觀定量，故無法據此
    判斷其勞動力減損比例；本部所鑑定之勞動力減少百分之五，乃依據其雙手肌力
    之減退來評斷；理學檢查並無明顯鼻中隔彎曲之現象（同上卷第一八七至一九
    一頁）。是則：乙○○就所主張之眼部及鼻部症狀，固無法證明係本件車禍所
    引起，已如前述，縱使係車禍所引起，依本件鑑定結果，亦不發生勞動能力之減
    損。頭部外傷固可能導致頭痛、記憶力減退、健忘、多處筋骨疼痛等後遺症，
    惟乙○○就所主張之頭痛、記憶力減退、健忘各該症狀及頸椎移位等，已無法提
    供具體事證證明確有該症狀（頸椎移位除外），或與本件車禍有相當因果關係，
    況且疼痛既係主觀性的陳述，無法進行客觀定量以判定勞動力減損，其主張此部
    分受有勞動能力減損，亦屬無據。該鑑定內容依據病患雙手肌力之減退、經職
    能評估，認定減少勞動力百分之五，參以乙○○所受傷害包括頭部外傷（含後枕
    部裂傷、右頭顳部挫裂傷）、身體多處擦傷（含左頭額、左臉、鼻部、下巴、身
    體、四肢多處挫擦傷）等，顯然倒地後曾撞擊地面並翻滾磨擦，致傷及手部肌肉
    結構或神經等情，核屬相當。另乙○○主張受有百分之二十之勞動能力減損，惟
    未舉證證明，尚難採信。
  (3)按被害人因身體健康被侵害，而喪失或減少勞動能力所受之損害，其金額應就被
    害人受侵害前之身體健康狀態、教育程度、專門技能、社會經驗等方面定之（最
    高法院六十九年度台上字第一一一號、八十五年度台上字第二六五二號判決參照
    ）；民法第一百九十三條第一項所謂減少勞動能力，乃指職業上工作能力一部之
    滅失而言，故審核被害人減少勞動能力之程度時，自應斟酌被害人之職業、智能
    、年齡、身體或健康狀態等各種因素（最高法院八十五年台上字第二一四０號判
    決)。又雖被害人於受傷時，尚屬年幼，而未具有謀生能力，然其將來成年時，
    依通常情形必有之。此種將來之謀生能力，如由於身體或健康現在受有侵害，致
    預期有減少之情形時，於現在非不得向加害人為損害賠償之請求；至其損害賠償
    額，因被害人將來之職業現在不可預知，當可斟酎其資質、性格、及其家庭狀況
    ，與夫其他情形以認定之（最高法院七十二年度台上字第一五五０號判決參照）
    。查乙○○目前就讀國立大學電機科系，為兩造所不爭執，則其將來就業可包括
    電力、電信、控制等方面之工程，就其參與及晉陞之程度，仍可能涉及勞力工作
    ，並非全屬腦力之輕便工作，則其雙手肌力減退，仍可造成勞動力之減損。是本
    院參酌上開鑑定結果及乙○○將來可能之就業方向，認其減少勞動能力之程度為
    百分之五，參以相關就業市場一般大學畢業、無經驗之與電機工程相關之初級工
    務員起薪約為每月二萬元、工務員約月薪二萬五千元、工程師月薪約四萬五千元
    ，一般企業給具有相當專業之大學學歷者之起薪從二萬六千元至三萬元不等（如
    附卷之統計資料），及乙○○之專業，認依每月二萬七千元作為計算減少勞動能
    力之基準為相當。查乙○○係七十四年六月十五日生，依勞動基準法第五十四條
    第一項第一款規定，勞工之強制退休年齡為六十歲，故自九十八年六月十五日其
    滿二十四歲退伍開始工作起算，計算至六十歲退休時，應尚有三十六年之工作收
    入，依減少勞動能力百分之五，扣除中間利息後，共計受有三十三萬八千八百六
    十三元之損害｛依年息百分之五複式霍夫曼計算法（第一年不扣除中間利息），
    其計算式為：[27000*12*20.917451（此為36年之霍夫曼係數）]*5%=338863（小
    數點以下四捨五入）｝。是上訴人於此部分請求賠償三十三萬八千八百六十三元
    ，應予准許；逾此所為請求，應予駁回。
　(三)精神慰撫金部分：乙○○受傷前甫自路竹國中畢業，尚屬年幼，因本件車禍受傷
    ，除身體之痛苦外，精神上自因受到極大之驚嚇而有相當程度之痛苦，而其目前
    就讀大學中，丙○○則係國際商工畢業，原在二塊四公司擔任送貨員、月薪約三
    萬元；二塊四公司係經營五金配件及其零件之製造加工買賣業務，資本額為六千
    萬元，曾經停業，其迄未與被害人及家屬和解，增加被害人精神上痛苦等雙方之
    教育程度、經濟狀況、身分、地位，及加害程度等，認乙○○請求精神慰撫金，
    以八十萬元為適當，應予准許；逾此所為請求，應予駁回。
  (四)綜上，乙○○主張受有損害，其金額在一百二十二萬五千五百七十九元（
    86716+338863+800000=0000000）之範圍內，為有理由。
八、從而，乙○○依侵權行為法律關係，請求丙○○與被上訴人連帶賠償一百二十二
    萬五千五百七十九元，及自九十年九月二十九日起訴狀繕本送達翌日起至清償日
    止，按週年利率百分之五計算之法定遲延利息，即屬有據，應予准許，逾此範圍
    之請求，為無理由，應予駁回。原審就上開應准許而超過一百零七萬二千一百元
    部分，為乙○○敗訴之判決，尚有未洽；乙○○上訴意旨指摘原判決此部分不當
    ，求予廢棄改判，為有理由，爰由本院予以廢棄，改判如主文第二項所示；其就
    本院判決丙○○及被上訴人應再給付部分，陳明願供擔保請准宣告假執行，惟此
    部分金額未逾上訴第三審之法定金額，丙○○二人不得對之上訴，本院判決已具
    執行力，自無從為假執行之宣告；原審就此部分駁回乙○○之聲請，其理由固有
    不同，結論並無二致，核無不合。至於乙○○之請求不應准許部分，原判決為其
    敗訴之判決，並駁回其假執行之聲請，經核於法並無不合，乙○○上訴意旨求予
    廢棄改判，為無理由，應駁回其上訴。兩造其餘攻擊、防禦方法及舉證，核與判
    決結果無影響，爰不一一論述，併此敘明。
據上論結，本件乙○○上訴為一部有理由，一部無理由；丙○○上訴無理由，依民事
訴訟法第三百八十五條第一項前段、第四百五十條、第四百四十九條第一項、第七十
九條、第八十五條第二項，判決如主文。
中　　　華　　　民　　　國　　九十三　　年　　　九　　　月　　 一　　　 日
                                                民事第六庭
~B1審判長法　官　許明進
~B2      法　官　李炫德
~B3      法　官　謝肅珍
正本係照原本作成。
上訴人乙○○如對本判決上訴，須於判決送達後二十日內向本院提出上訴狀，其未表
明上訴理由者，應於上訴後二十日內向本院提出上訴理由書（均須按他造當事人之人
數附繕本）。上訴時應提出委任律師或具有律師資格之人之委任狀，並依附註條文規
定辦理。
中　　　華　　　民　　　國　　九十三　　年　　　九　　　月　　 三　　　 日
~B法院書記官　邱麗莉
附註：民事訴訟法第四百六十六條之一：對於第二審判決上訴，上訴人應委任律師為
訴訟代理人，但上訴人或其法定代理人具有律師資格者，不在此限。
上訴人之配偶、三親等內之血親、二親等內之姻親，或上訴人為法人、中央或地方機
關時，其所屬專任人員具有律師資格並經法院認適當者，亦得為第三審訴訟代理人。
第一項但書及第二項情形，應於提起上訴或委任時釋明之。
